臺灣桃園地方法院刑事判決　　　　　　　 99年度訴字第928號
公　訴　人　臺灣桃園地方法院檢察署檢察官
被　　　告　林慧娟
上列被告因偽造文書等案件，經檢察官提起公訴（98年度偵字第
18010 號），本院判決如下：
    主  文
林慧娟意圖為自己不法之所有，以詐術使人將本人之物交付，處
有期徒刑肆月；又意圖為自己不法之所有，以詐術使人將本人之
物交付，處有期徒刑月；又行使變造私文書，足以生損害於他
人，共七罪，各處如附表所示之刑；應執行有期徒刑年。其餘
被訴部分無罪。
    事  實
一、緣李忠治為址設桃園縣八德市○○○街51號1 樓之浤辰廣告
    有限公司（下稱泓辰廣告公司）實際負責人，並擔任副總經
    理一職；林慧娟於民國97年起受僱於泓辰廣告公司，擔任會
    計職務，月薪新臺幣（下同）2 萬2,000 元，兼辦出納及記
    帳業務，兼之保管泓辰廣告公司設於合作金庫銀行龍安分行
    帳號0000000000000 號活存帳戶（下稱泓辰廣告公司合作金
    庫活存帳戶）之存摺，每月製作財務報表供李忠治過目；泓
    辰廣告公司各項應付費用，係由林慧娟預先填寫取款憑條金
    額，檢具相關請款單據，請李忠治核對確認，在取款憑條簽
    名及蓋用泓辰廣告公司印章後，再由林慧娟持之前往合作金
    庫銀行，自前開公司活存帳戶提款，並以匯款等方式支付應
    付款項。詎林慧娟家中前以林慧娟母親李麗雲名義購買台朔
    汽車，並由林慧娟擔任保證人，該貸款因故無力償還，以致
    積欠地下錢莊債務而遭催債，及因個人財務狀況吃緊，林慧
    娟竟萌生利用前開請款流程中，其除李忠治及合作金庫銀行
    行員外，即無人監督，李忠治及合作金庫銀行行員疏忽不察
    ，即有可乘之機，為下列犯行：
  (一)林慧娟基於意圖為自己不法所有詐欺取財犯意，於附表一編
    號1 所示之時間，以泓辰廣告公司已付之請款單據10萬元，
    連同其他應付之請款單據13萬2,406 元，填妥合作金庫取款
    憑條金額23萬2,406 元，一併呈向李忠治請款，李忠治核對
    後，不察其中10萬元部分不應支付，致陷於錯誤，在林慧娟
    事先填妥之取款憑條簽名，並蓋泓辰廣告公司印章，林慧娟
    遂持該經李忠治簽名、蓋章之取款憑條至合作金庫銀行辦理
    提款手續，並填寫匯款申請書，以此方式，自泓辰廣告公司
    活存帳戶內提款23萬2,406 元並將其中10萬元轉帳至如附表
    一所示其設於中華郵政股份有限公司八德更寮腳郵局帳號
    00000000000000號帳戶（下稱林慧娟郵局帳戶）內，而詐得
    該筆10萬元款項。
  (二)林慧娟基於意圖為自己不法所有詐欺取財犯意，於如附表一
    編號2 所示時間，再次以泓辰廣告公司已付之請款單據4 萬
    3,177 元，連同其他應付之請款單據28萬7,140 元，填妥合
    作金庫取款憑條金額33萬317 元，一併呈向李忠治請款，李
    忠治核對後，不察其中4 萬3,177 元部分不應支付，致陷於
    錯誤，在林慧娟已事先填妥之取款憑條簽名，並蓋泓辰廣告
    公司印章後交付林慧娟收執，林慧娟遂持該經李忠治簽名、
    蓋章之取款憑條至合作金庫銀行辦理提款手續，並填寫匯款
    申請書，以此方式，自泓辰廣告公司活存帳戶內提款33萬
    317 元並將其中4 萬3,177 元轉帳至如附表一編號2 所示其
    設於合作金庫銀行龍安分行帳號0000000000000 號帳戶（下
    稱林慧娟合作金庫帳戶）內，而詐得是筆4 萬3,177 元款項
    。
  (三)林慧娟基於意圖為自己不法所有詐欺取財及行使變造私文書
    之犯意，分別於如附表二所示時間前，先在合作金庫銀行存
    款取款憑條金額欄填妥提款金額，並在金額欄位預留空白，
    及檢具泓辰廣告公司請款單據，一併呈向李忠治請款，李忠
    治不察林慧娟預留空白之用意，遂在林慧娟事先填妥之前開
    合作金庫銀行存款取款憑條（金額原分別為3 萬元、3 萬元
    、1 萬2,282 元、1 萬3,320 元、4,563 元、5,424 元、
    5,809 元）簽名，並蓋泓辰廣告公司印章後交付林慧娟收執
    ，林慧娟私下在預留空白處加填金額20萬、30萬、30萬、20
    萬、9 萬、9 萬、30萬，而變造金額為23萬元、33萬元、31
    萬2,282 元、21萬3,320 元、9 萬4,563 元、9 萬5,424 元
    、30萬5,809 元，再持各該變造之取款憑條私文書向合作金
    庫銀行辦理提款手續，而向不知情之合作金庫銀行行員行使
    及施用詐術，足以生損害於泓辰廣告公司及合作金庫銀行，
    合作金庫銀行行員不察前開提款憑條金額欄經加填之不自然
    筆跡，信以為真，陷於錯誤，如數准予林慧娟提領款項，林
    慧娟提領得款，除部分確用以支付如附表二所示浤辰公司應
    付款項若干者外，其他溢領款項金額分為20萬元、30萬元、
    29萬231 元、13萬395 元、9 萬4,563 元、9 萬5,424 元、
    30萬5,809 元，分就如附表二編號1 所示10萬元部分由林慧
    娟提領現金，餘經林慧娟填寫匯款申請書或存款憑條而匯、
    存款至其郵局帳戶或合作金庫帳戶。嗣於98年6 月11日上午
    9 時30分許，李忠治欲察看泓辰廣告公司活存帳戶存摺，為
    林慧娟拒絕，感到有異，當場再次要求林慧娟必須提出泓辰
    廣告公司存摺供其核閱，並命林慧娟將壓在存簿上之手拿開
    後，發現泓辰廣告公司存摺支出明細疑點，林慧娟為李忠治
    追問，以謊圓謊，仍不能圓其說，始承如附表二編號7 所示
    金額30萬5,809 元部分確係匯至其帳戶為其據為己有，李忠
    治要求林慧娟當場書立切結書1 紙以承諾還款，並將林慧娟
    解任，翌（12）日林慧娟未前往泓辰廣告公司辦理帳目交接
    並避不見面，李忠治始報警查知前情。
二、案經李忠治訴由桃園縣政府警察局八德分局報告臺灣桃園地
    方法院檢察署檢察官偵查起訴。
    理  由
一、證據能力：按被告以外之人於審判外之言詞或書面陳述，除
    法律有規定者外，不得作為證據。惟被告以外之人於偵查中
    向檢察官所為之陳述，除顯有不可信之情況者外，得為證據
  。被告以外之人於審判外之陳述，經當事人於審判程序同意作
    為證據，法院審酌該言詞陳述或書面陳述作成時之情況，認
    為適當者，亦得為證據。當事人、代理人或辯護人於法院調
    查證據時，知有第159 條第1 項不得為證據之情形，而未於
    言詞辯論終結前聲明異議者，視為有前項之同意，刑事訴訟
    法第159 條第1 項、第159 條之1 第2 項、第159 條之5 第
    1 項、第2 項分別定有明文。次按刑事訴訟法第159 條第1
    項規定：「被告以外之言詞或書面陳述，除法律有規定者外
    ，不得作為證據」；其立法本旨係以證人於審判外之言詞或
    書面陳述，屬於傳聞證據，此項證據，當事人無從直接對於
    原供述者加以詰問，以擔保其真實性，法院亦無從直接接觸
    證人而審酌其證言之憑信性，違背直接審理及言詞審理之原
    則，除具有必要性及信用性情況者外，原則上不認其有容許
    性，自不具證據能力；至所謂具有必要性及信用性情況者，
    例如刑事訴訟法第159 條之1 、之2 、之3 、之4 、之5 情
    形，仍例外認其有證據能力，然此乃係指法院未於審判期日
    傳喚相關證人到庭，案件僅能依靠該等證人於審判外之陳述
    以為判斷之情形，始需就該等審判外供述證據嚴格依照刑事
    訴訟法第159 條之1 至之5 所定要件一一檢視各該證人之供
    述，作為證據之資格。倘法院已經依據當事人聲請傳喚證人
    到庭接受檢辯雙方之交互詰問，則法院既已透過直接、言詞
    審理方式檢驗過該證人之前之證詞，當事人之反對詰問權亦
    已受到保障得以完全行使之情況下，該等審判外證據除有其
    他法定事由（例如：非基於國家公權力正當行使所取得或私
    人非法取得等，而有害公共利益，即以一般證據排除法則為
    判斷），應認該審判外供述已得透過審判程式之詰問檢驗，
    而取得作為證據之資格，亦即其審判外供述與審判中供述相
    符部分，顯然已經構成具備可信之特別情狀，當然有證據資
    格（實務上之作用常為引用該等陳述與審判中陳述相符，強
    化該證人供述之可信度），其不符部分，作為檢視審判中所
    為供述可信與否之彈劾證據，當無不許之理，甚者，其不符
    部分倘係於司法警察、檢察事務官調查中之供述，作為認定
    被告犯罪與否之證據，亦僅需依照刑事訴訟法第159 條之2
    規定，斟酌其審判外供述作成外部環境、製作過程、內容、
    功能等情況認為之前供述較為可信，即可取得證據資格，而
    作為認定事實之證據資格（最高法院94年度台上字第2507號
    、95年台上字第2515號判決參照）。茲就卷附認定被告犯罪
    事實有無之屬傳聞證據之證據能力，分述如下：
  (一)查卷附據以認定被告犯罪事實有無之屬傳聞證據之證據能力
    ，除證人李忠治、鄭各享、王麗莉及江仁豪之證述者外，當
    事人於本院審判中均同意作為證據，本院審酌各該證據查無
    有何違反法定程序取得之情形，亦無顯有不可信與不得作為
    證據等情，故認為適當，是均為有證據能力。
  (二)次查，證人李忠治、鄭各享、王麗莉、江仁豪所為證述，就
    於偵查中向檢察官所為之證述部分，固屬傳聞證據，然現階
    段刑事訴訟法規定檢察官代表國家偵查犯罪、實施公訴，依
    法其有訊問被告、證人及鑑定人之權，證人、鑑定人且須具
    結，檢察官偵查中向被告以外之人所取得之陳述，原則上均
    能遵守法律規定，不致違法取供，其可信度極高，是以，刑
    事訴訟法於92年2 月6 日修正時，即為兼顧理論與實務，以
    該法第159 條之1 第2 項規定，除顯有不可信之情況者外，
    得為證據，本院審酌前開證人於檢察官訊問時，分別經檢察
    官諭知證人有具結之義務及偽證之處罰並命朗讀結文具結擔
    保其證言之真實性後，以證人身分於檢察官面前完整、連續
    陳述經歷，且查無違法取證之瑕疵存在，是非出於顯有不可
    信之情況，依刑事訴訟法第159 條之1 第2 項之規定，自均
    得為證據。次就證人李忠治於偵查中向司法警察（官）、檢
    察事務官所為之證述部分，業經本院於審判期日傳喚到庭直
    接言詞審理，行交互詰問程序檢視其證詞之憑信性，次予被
    告詰問之機會，再提示前揭證人警詢筆錄要旨予被告辯論之
    機會，揆諸前揭最高法院判決要旨，是與審判中所述相符者
    ，顯然已經構成具備可信之特別情狀，當然有證據資格，而
    有證據能力，合先敘明。
  (三)至證人李忠治於98年11月25日檢察官偵查時以告訴代理人身
    分申告內容，並未改以證人身分具結。按證人、鑑定人依法
    應具結而未具結者，其證言或鑑定意見，不得作為證據，刑
    事訴訟法第158 條之3 定有明文。準此，此部分證據方法依
    法不得作為證據，無證據能力，合先敘明。
二、有罪部分
  (一)認定犯罪事實之證據及理由
  1.訊據被告林慧娟固不否認有如附表一編號1 部分自泓辰廣告
    公司合作金庫活存帳戶轉帳10萬元至其郵局帳戶，及有如附
    表二部分變更取款憑條金額欄內金額之事實，然矢口否認有
    何詐欺取財及行使變造私文書犯行，辯稱：如附表一編號1
    部分10萬元部分是我跟李忠治借錢，如附表二部分，我是有
    變更取款憑條之金額，但我有得到李忠治指示，這是因為李
    忠治買發票，說要假造匯款紀錄，所以要變更取款憑條之金
    額云云。
  2.經查，前開犯罪事實，首就被告所為如附表二編號7所示
    行使變造私文書及詐欺取財犯行經李忠治發覺，並向李忠治
    坦承侵占公司公款而書立切結書，及向鄭各享坦承因母親積
    欠債務以致侵占公司公款之經過，據證人鄭各享於本院審理
    時證稱：我任職的浤辰公司有發生公司公款遭人侵占的事情
    ，當時李忠治是浤辰廣告公司副總，他叫林慧娟進去他的辦
    公室，應該是在對銀行帳目，他們進去沒多久之後我就聽到
    李忠治很憤怒地拍打桌椅，當下我不曉得發生什麼事情，結
    果李忠治就把我叫進去，我進去瞭解之後才發現是因為林慧
    娟有侵占公司公款的問題，我後來有直接到浤辰公司的會計
    室裡面詢問過林慧娟，她說是因為她媽媽在地下錢莊有欠錢
    ，當時李忠治想要馬上報警，當下我有替林慧娟求情，因為
    我認為如果林慧娟可以將錢還給李忠治，就不需要背負刑事
    責任了，當下第一時間李忠治跟林慧娟在講這件事情時，我
    自己是覺得有這件事情產生，李忠治在詢問林慧娟的時候，
    她當下坦承她侵占公司公款，當時是因為李忠治把我叫進去
    ，而李忠治有叫林慧娟把公司的銀行帳本拿進去給他看，李
    忠治發現簿子裡面數字不對的時候，他詢問林慧娟，林慧娟
    剛開始不敢講，最後在李忠治詢問之下有坦承她有侵占公司
    公款，她坦承方法是在提領單上面動手腳，例如本來所填的
    數字前面有空格，她就再把她想要的數字填上去，發現這件
    事情之後，當下我有替林慧娟向李忠治求情，因為她雖然有
    侵占公司公款，但如果願意私底下還這筆錢，那就不要去追
    訴她的刑事責任，當時李忠治本來很堅持要報警。我私底下
    有跟林慧娟聊過，她說就是因為她媽媽積欠地下錢莊債務，
    所以我才會替她求情，希望這件事能化為小事。她要離開之
    前有簽一張切結書，就是她有侵占公司公款的事情的切結書
    ，這是她回到會計室整理資料，因為我們當時沒有報警，所
    以希望林慧娟離開時能簽張切結書，表示發生這件事是她做
    的，是希望她簽這張切結書之後能私下歸還這筆錢，切結書
    是林慧娟本人寫的，也是她簽名的，我有在旁邊看著她寫，
    她寫下的內容也是依照當時發生事情經過等語（本院卷第37
    頁至第38頁），並證人李忠治於本院審理時證稱：我之前經
    營浤辰廣告公司，是老闆，林慧娟是會計，她上班期間應該
    是從97年到98年6 月份她寫切結書的日期，也就是我知道這
    件事情的時候，98年6 月11日我有發現被告偽造取款憑條並
    把款項匯到自己帳戶這件事，因為我們公司銀行存款本在她
    手上，在這之前有很多次我要她把存摺給我看，她都沒有拿
    來給我看，那天她好像是匯款回來，我要她將存摺拿給我看
    ，她拖拖拉拉沒有給我，我一直唸她逼她，她後來才拿來給
    我看，當時我坐在辦公桌後的辦公椅子，她站在辦公桌前，
    她直接將存摺翻到最後1 頁，用雙手壓著簿子，只有讓我看
    這1 頁，讓我看餘額部分，我要拿過來看，當我才拿過來，
    還沒有開始翻，她又搶回去，我問她說「妳幹嘛」，她叫我
    這樣看就好，我說「什麼這樣看就好，這是我的錢，為什麼
    我不能這樣看」，我又再拿回來，當我要拿回來，她的手還
    抓著存摺不放，我就說「妳幹嘛」，她才放手，我才翻閱，
    我在看前面幾條，有1 條出款32萬的，就是切結書上面的金
    額，我問她是什麼錢，我問她什麼錢，會出到這麼多錢，她
    東編西編，扯了很多，我聽起來不太相信，我現在記的最清
    楚的是她說她體諒公司，我最近也沒有接到什麼個案，她說
    她薪水也沒有領，我說我薪水都有發，更何況妳薪水也不是
    32萬，更何況那是支出，她講的很不合邏輯，她就說這個錢
    是她拿走，我問他錢怎麼匯的，她跟我說經過，這時候我就
    叫鄭各享過來辦公室聽被告說的過程，她說在正常出款時，
    她在寫銀行取款條時，會在大寫金額的前面預留空格，把取
    款條交給我請我蓋章，我蓋章之後，她去銀行要領款又在空
    格加一些數字，多領的錢就轉到她帳戶，接下來我打電話給
    律師，律師叫林慧娟寫切結書，把她剛剛說的過程寫下來，
    還有還錢日期，我跟林慧娟說把妳講的東西寫下來，但不是
    在我辦公室寫，是在外面辦公桌寫下等語（本院卷第14頁與
    該頁背面），核證人鄭各享、李忠治所言幾近相合，並與彼
    等於警詢及偵查時所言亦相符，得以證明被告林慧娟行使變
    造私文書及詐欺取財犯行，於98年6 月11日經李忠治發覺後
    ，當下李忠治反應係暴跳如雷，以其發現泓辰廣告公司帳戶
    存摺支出明細之疑點質疑，被告起先不願承認，其後經李忠
    治追問，始承如附表二編號7 所示金額305,809 元，確經匯
    至其帳戶內，而為其據為己有，方法係在存款憑條金額欄前
    預留空白，請李忠治於取款憑條簽名後，再於空白內增填金
    額，再以取款憑條自泓辰廣告公司合作金庫帳戶內將前開金
    額悉數提領匯入其帳戶內，被告告知鄭各享所為原因係其母
    親李麗雲積欠地下錢莊債務所致，並被告經李忠治要求，當
    場簽立切結書1 份，首肯承認如附表二編號7 所示匯款為其
    以變造取款憑條之方式提領據為己有之事實，並被告於98年
    6 月11日書立切結書以：「本人林慧娟於民國98年5 月22日
    塗改已用印之公司提款單金額伍仟捌佰元零玖元整改為拾
    萬伍仟捌百零玖元整，自泓辰廣告合庫龍安分行轉匯入私人
    00000000000000帳戶內挪為私用處理私人債務，此筆款項本
    人允諾於民國98年8 月31日歸還，否則願負民刑事法律責任
    ，絕無異議，本人並於立切結書當日自請辭職且對公司不得
    為任何請求。此致泓辰廣告有限公司」等語，並親自簽名、
    填寫身分證字號及捺指印，有切結書1 紙在卷為憑（偵查卷
    第69頁），得以佐證前開2 人所述不虛；次就被告所為如
    附表二編號2 、3 、5 、6 、8 部分變更取款憑條金額及匯
    款至其合作金庫帳戶而行使變造私文書及詐欺取財事實，業
    據被告於警詢時坦承：我有在泓辰廣告公司上班，擔任會計
    職務，李忠治是我老闆，我在泓辰廣告公司上班時，有以擔
    任會計職務挪用公司金錢，將金錢以匯款方式匯入我帳戶內
    ，共挪用多少錢我不記得了，97年11月3 日下午3 時27分，
    我本當要匯3 萬元，但我將金額填寫30萬元匯到我的帳戶內
    ，該金額是我匯出的無誤，97年12月12日上午11時31分，我
    有將金額29萬231 元匯到我的帳戶內，該金額為我匯出的無
    誤，於98年1 月17日上午11時4 分我有將金額13萬395 元匯
    到我的帳戶內，該筆金額為我匯出的無誤，98年2 月25日下
    午12時5 分我有將金額9 萬4,563 元匯出至我的帳戶內，該
    筆為我匯出的無誤，98年5 月22日下午12時10分我本當匯款
    5,809 元，我將金額填寫30萬5,809 元並匯出至我的帳戶內
    ，該筆金額為我匯出的無誤，前開金額都是我自己自行填寫
    並匯至我的帳戶內，「（上述金額都是你自行匯出並竄改取
    款憑條內金額，當時妳是否有告知老闆知道？）沒有」，「
    （妳詐騙這些金額作何用途？）為了要解決我自己本人的債
    務問題，所以才會詐騙這些金額」，「（妳詐騙上述5 筆金
    額共112 萬998 元，現在這些金額還剩多少？）都已經花完
    了，所以完全都沒有剩下」，「（上述5 筆金額妳都匯入至
    妳何帳戶內？帳號為何？）我合作金庫龍安分行帳戶內，帳
    號為何我就不知道了，因為我沒帶存摺【經警提示該合作金
    庫龍安分行帳號為0000000000000 號】」，「（妳所填寫的
    切結書上記載妳合作金庫龍安分行帳號是00000000000000號
    ，該帳號是否為該【匯款之】合作金庫龍安分行帳號？）不
    是」，「（該帳號不是正確，為何妳要填寫並簽名捺印來騙
    李忠治？）因為我不知道帳號是多少，所以我老闆叫我隨便
    填1 個帳號，因此我才會寫我郵局的帳號下去」，以上筆錄
    都是我清醒意識下之自由陳述，警方並未對我刑求逼供，以
    上所言均實在等語不諱（偵查卷第5 頁至第6 頁）；再者
    ，被告向其母親李麗雲自白因自任職址設桃園縣八德市○○
    ○街51號1 樓泓辰廣告公司「挪用公款」致遭解任，及於98
    年7 月31日林慧娟經李忠治友人王麗莉以電話詢問為何及如
    何挪用公款，稱「因為台朔的車子繳不出錢就挪用公款，我
    們老闆都是用取款條來領錢的」、「就是因為我把空格留在
    前面」並哭泣掛斷電話之內容，業據證人王麗莉於本院審理
    時證稱：我知道在庭被告林慧娟，但是不認識她，我們同行
    每年都有代銷聯誼會，我當初有在聯誼會聽到同行李忠治說
    到林慧娟的一些情況，當時李忠治是希望我去她媽媽那邊看
    看林慧娟有沒有在家，針對本案的事情作良性的溝通，我去
    她家並沒有看到林慧娟，有跟她媽媽做了很多的溝通，這是
    李忠治打電話請我幫忙的，我們同行本來就很熟，李忠治是
    1 家代銷公司的老闆，我是另外1 家的老闆，我們每個月都
    有聯誼會，我們彼此都很熟，李忠治打電話請我幫忙，是想
    把事情單純化，沒有想到那麼複雜，想把她找出來把這個事
    情談清楚，因為還有情分在，來做良性的互動。我去的時候
    她媽媽一開始也不願意開門，我就說「林慧娟好像剛生小孩
    ，我是來看她小孩的」，她就說林慧娟很兇也不給她錢，她
    媽媽說2 、3 天沒吃飯，後來我到車上拿1,000 元給她媽媽
    ，我拿了1,000 元給她媽媽之後，她媽媽跟我聊了很多林慧
    娟的事情，我當時用的身分是說，我是林慧娟的朋友，她生
    小孩，我是來看小孩的，她媽媽說林慧娟出事了，她們老闆
    常常都不在公司，只有她1 個人在公司，本來她們家有1 輛
    台朔汽車是用她媽媽名字買的，可能因為沒有繳錢，對方就
    一直打電話給她媽媽，她媽媽就很害怕，她們家大哥大訊號
    很差，我就拿我的大哥大打電話給李忠治，讓他去聽我跟她
    媽媽談話的內容，我讓她媽媽走到中庭花園的地方，讓李忠
    治能聽到我們講話內容，這過程我有問「為什麼慧娟不在，
    不是剛生小孩？」她媽媽說小孩是她妹妹林靜娟在照顧，林
    慧娟因為挪用公款出事了，當下李忠治全部都有錄音，錄音
    完我還繼續聽，我們做房地產的每個月的月底要結算，還記
    得那時候是7 月31日，因為那天是會計結帳的最後一天；我
    本來要拿2,000 元給她媽媽，李忠治說我拿1,000 元就好了
    ，後來我才拿1,000 元給她媽媽，李忠治有把這些談話內容
    錄下來，當天她媽媽有幫我聯絡林靜娟，我確定有跟林靜娟
    通到電話，我問林靜娟說小孩是在她那邊，她說對，小孩都
    是林靜娟在照顧，林靜娟說她住在龜山，林靜娟覺得我好像
    不是她姊姊的朋友，就掛掉電話，我記得有跟林慧娟通到話
    ，但說實話，這部分錄音沒有錄到，講什麼忘記了，已經過
    了1 年半了，我之前在檢察官偵訊時問答的內容是對的，因
    為在偵查庭出庭作證的時間跟98年7 月31日是比較接近，當
    時是林慧娟媽媽幫我打的號碼，因為我的大哥大在她們家裡
    打是收訊不良，不能通的，她媽媽就用家用電話打，打通的
    時候我就問她為什麼要挪用公款，她說「因為台朔的車子繳
    不出錢就挪用公款，我們老闆都是用取款條來領錢的，就把
    取款條留出1 個空格」，然後她就哭了，「（你是用什麼方
    式問林慧娟，為何林慧娟願意跟你講這些事？）我是用她朋
    友，應該講她媽媽打電話給她，再讓我講電話，她媽媽把我
    認為是林慧娟的好朋友之一，我不知道是誰。她媽媽說她兒
    子沒給她錢，林慧娟對她很兇，她媽媽沒錢吃飯，我就拿錢
    給她媽媽，因此她媽媽比較沒有戒心，我們坐在花台那裡聊
    了半個小時以上」，我確實有回車上拿錢給林慧娟媽媽，她
    媽媽就因為這樣才跟我侃侃而談，從室內談到戶外，不然我
    怎麼知道她有沒有兄弟，我跟林慧娟在電話裡面並沒有問她
    在哪上班或是人在哪裡這麼瑣碎的事，只有直接問她為什麼
    侵占公款，她說沒錢還車子的錢，所以就哭了，就掛掉電話
    ，只有一點點時間。「（妳離開我家之後為何去我妹妹那邊
    ？）妳媽媽很好心地說小孩在林靜娟那邊，我跟林靜娟有通
    到電話，通話時間比較長」我確實有買禮物要給小孩，因為
    林靜娟那個家門牌號碼很奇怪，找了4 、5 戶，我每家都按
    門鈴，我打電話給林靜娟，確定聽到電話聲音去按門鈴，她
    問我是誰，我說我是林慧娟的朋友，她就把門關起來，沒有
    見到人，我確定有一家是，當時我跟李忠治是開1 輛車去，
    到林慧娟媽媽那邊，因為我1 個人去比較方便，他那邊剛好
    也不好停，他就在車上錄音，李忠治錄的就是我跟林慧娟母
    親在花台對話的內容，錄音的內容事後我有聽到，她媽媽把
    我認為她的1 個好友，名字我忘了，電話中她媽媽打給她先
    說慧娟妳的誰誰誰，還給我1,000 元，她跟你講個話，她媽
    媽就把電話拿給我，我就直接問她挪用公款的事，這個過程
    很短，我問她「你怎麼有辦法挪用公款」，然後她才講後面
    那句「就是因為我把空格留在前面」，她就哭了掛掉，時間
    很短，她倒沒有講說取款條留空格如何挪用公款，用意何在
    她沒有講那麼多，講不了幾句話就掛掉了，我在偵查中講說
    林慧娟有提到她事後會在取款條上的金額作更改提高取款金
    額，這些話現在叫我回想，印象沒有特別深刻，因為已經過
    了1 年半，我記得的只有我剛才所講的，但我在地檢署出庭
    作證時講的是完全按照當時記憶，沒有加油添醋等語（本院
    卷第54頁至第62頁），足以證明於98年7 月31日，其陪同李
    忠治2 人1 車前往林慧娟及母親李麗雲住處拜訪，由李忠治
    留於車上，由其出面以林慧娟友人身分自我介紹，經聽聞李
    麗雲自稱生活困頓，一度返回車內拿取錢包現金，本欲交付
    李麗雲2,000 元，為李忠治勸說，僅交付1,000 元略為接濟
    李麗雲生活之需，因之，為李麗雲誤認確信其為林慧娟某友
    人，向王麗莉侃侃而談並告以林慧娟家庭近況、林慧娟脾氣
    不佳、林慧娟小孩正由其妹林靜娟照顧，及因以李麗雲名義
    購買台朔汽車，該貸款因故無力償還，以致積欠債務而遭催
    債，林慧娟因利用在公司擔任會計之便「挪用公款」為雇主
    解任之情形，經李麗雲幫忙撥打林靜娟之電話問得林慧娟電
    話號碼，復經李麗雲幫忙撥打林慧娟之行動電話，為其向林
    慧娟介紹，並告知林慧娟其友人來訪，其接過電話，基於關
    心，直接詢問林慧娟為何及如何挪用公款，林慧娟答稱：「
    因為台朔的車子繳不出錢就挪用公款，我們老闆都是用取款
    條來領錢的」、「就是因為我把空格留在前面」並哭泣掛斷
    電話，其與李麗雲走至室外坐在社區花台聊天約莫半小時，
    及撥打電話予李忠治接聽，由李忠治將彼等對話內容錄音，
    離開李麗雲住處而前往桃園縣龜山鄉某處林靜娟住處拜訪林
    慧娟小孩然碰壁之事實，核其所述與偵查時所證內容大致相
    符，且於檢察官詰問時稍有口誤，亦精確澄清：「（林慧娟
    的母親有跟你說林慧娟有跟她母親說她有侵占公款…）她媽
    媽不是說侵占公款，是說挪用公款。她媽媽還說她去八德做
    筆錄，她老闆李忠治有去告林慧娟」（本院卷第55頁背面）
    ，另對於李麗雲撥打電話經過，雖一時未能回憶，然於本院
    訊問時：「（為何你為何在偵查中講說是林慧娟的母親先…
    ）我想起來，是她媽媽先打給林靜娟，林靜娟才跟她媽媽講
    林慧娟的電話，她媽媽說我幫妳聯絡看看，然後就打了」（
    本院卷第61頁背面），經稍加提示即復記憶李麗雲係先後連
    絡林靜娟、林慧娟之經過，認其所言確係依一己經驗如實陳
    述，非憑空捏造，質之證人李忠治證稱：我有跟王麗莉一起
    去林慧娟的母親家去找林慧娟，7 月底左右，因為她都不出
    面，她所留的地址也是那邊，「（你跟王麗莉到林慧娟的媽
    媽家要找林慧娟的時候，是怎樣的名義、身分過去？）我沒
    有用什麼名義或身分」，「（你去的時候如何跟她母親自我
    介紹？）我又沒進去，我又沒碰到她母親」，我在我自己車
    上，是我載王麗莉去，我是想請王麗莉幫我看看她還住不住
    那邊，因為她一直沒有聯絡，我有跟王麗莉講說她剛生過小
    孩，就用林慧娟的朋友去看林慧娟的方式去看看，王麗莉有
    跟她媽媽碰面，她媽媽好像也誤認王麗莉是林慧娟的朋友，
    這些事情王麗莉出來有跟我提一下，王麗莉跟她媽媽談話的
    內容我知道，因為王麗莉有手機，那時候有錄起來，檢察官
    開庭時有放來聽，因為她那邊收訊本來就不是很好，我還記
    得王麗莉有刻意到中庭去，她去問「慧娟在嗎？」，她媽媽
    說「人現在都不住在家裡，住在她妹妹那邊」，然後問「她
    現在在做什麼」，她媽媽說「本來在高城八德那邊上班」，
    她問「她現在人呢」，她媽媽說「她現在沒做了，就拿公司
    的錢挪用公款」，她問「那現在怎麼辦？」她媽媽說「有八
    德分局的來找她，她也有去做筆錄，她都有承認，問她就罵
    我」，又故意問她說「她為什麼拿公司的錢，她們老闆怎麼
    會不知道？」她媽媽說「公司就沒有人，平常就她1 個人在
    公司，她們老闆都出去，她就是公司的會計，以前有買台朔
    的車子」，好像是買她媽媽的名字，她跟她妹妹還有她妹妹
    的先生作保人，繳不出錢，也煩的要死，然後車子又被銀行
    拖走，家裡欠錢。王麗莉回到車上，本來是要拿2,000 元給
    林慧娟母親，我要她拿1,000 元就好等語（本院卷第62 頁
    至第69頁），依其所述，因林慧娟避不見面，於98年7 月31
    日，其敦請王麗莉2 人1 車前往林慧娟及李麗雲住處，由王
    麗莉以林慧娟友人身分自我介紹並拜訪，其後返回車內拿取
    現金2,000 元，經其阻止，王麗莉僅拿取交付1,000 元略為
    接濟李麗雲生活之需，其後王麗莉與李麗雲走至室外坐在花
    台聊天約莫半小時，撥打電話由其接聽錄音，其聽聞李麗雲
    向王麗莉稱因購買台朔汽車而積欠債務，林慧娟利用在公司
    擔任會計職務之便，挪用公款，為雇主解任，並經警局通知
    製作筆錄之情形，互核其述與證人王麗莉所證幾近相符，認
    彼等所證可信性甚高。參以李忠治提出之錄音光碟經本院勘
    驗結果，結果認王麗莉與被告母親李麗雲（下稱王女及林母
    ）確有下述對話：
    林母：意思說他有去備案啦。
    王女：有去備案，就是他那個…
    林母：有去備案了，叫她給她送傳票。
    王女：嘿，嘿，寄傳票，他們的那個公司，給他寄傳單，寄
          警察局。
    林母：對。
    王女：警察叫她來就對了。
    林母：對，而且高等法院送傳單、傳票，高等法院找不到人
          。
    王女：她怎麼突然跟妳講她那個，叫什麼。
    林母：她給公司，本來是他在那邊做，做了差不多有半年多
          了。
    王女：在那個公司工作就對了。
    ★★★
    林母：他給人家買台朔
    王女：喔，多久以前時候買的？
    林母：買了很久了，我那時候在那邊。
    王女：買了很久錢應該都還了啊。
    林母：他後來東西就繳1 塊。
    王女：喔，等於他貸款沒有繳款。
    林母：對。
    王女：到了幾月幾號跟你講的是什麼？
    林母：後來，台朔的公司。
    王女：打電話來。
    林母：要債務。
    王女：喔～
    林母：他沒辦法，人家把車子拿走。
    王女：對、對。
    林母：車子拿去拍賣。
    王女：就是那個台朔公司把車子拿走就對了。
    林母：對，拿走了。
    ★★★
    王女：很久了，然後呢？
    林母：一直在課我們的繳款。
    王女：對對對。
    林母：…（聽不清楚）20幾萬。
    王女：嘿。
    林母：因為我是他的人頭。
    王女：喔，你是他的保人，不是人頭。
    林母：對啦，人頭啦。
    王女：名字是登記慧娟就對了。
    林母：登記我的。
    王女：喔，是用你的名字當車主喔？
    林母：我那個小娟的，我女兒小女兒的先生我女婿、我、還
          有我老公，3 個人，作那個擔保。
    王女：天啊！那我知道，就是說因為這樣，她才後續跟你說
          什麼挪用什麼錢。
    林母：後來他一直講，都找我，都針對我。
    王女：對對對，因為你是登記的人。
    林母：對啊，那賣車的人找我，我一直聽電話聽到很煩。
    王女：那當然。
    ★★★
    林母：還這個錢。
    王女：嘿。
    林母：她老公沒有辦法拿錢出來，她就挪用公款。
    王女：就去挪用那個…
    林母：公司的。
    王女：你說哪1 家公司？
    林母：高城社區。
    王女：她跟你講的，去挪用他們公司的錢…
    林母：她有帶我去過他公司…
    王女：她怎麼會，她們那個老闆怎麼會那麼笨，錢被他挪用
          ？
    林母：老闆不在啊，之前她管帳啊。
    王女：對，你說他管會計的。
    林母：對啊…
    等事實，有本院勘驗筆錄在卷足稽（本院卷第74頁至第75頁
    背面）。綜上，堪認證人王麗莉所證前情屬實；實則，前
    開犯罪事實，不惟經證人李忠治於98年6 月18日警詢時證稱
    ：因為林慧娟是公司會計，我終日忙於公司業務推廣，公司
    每1 筆應付款項，都是林慧娟在提醒我的（偵查卷第16頁）
    ，於98年9 月16日上午10時48分偵查時證稱：林慧娟侵占我
    的款項總共10筆，因為合庫調取資料比較慢，所以我警詢時
    只說了5 筆，林慧娟的手法是先拿取款條給我簽，但在取款
    條上新臺幣及金額間會空一些距離，等我簽好後，她自己再
    在前面加上其他數字，有些手法是這樣，有些手法是以我已
    經付過的款項，她又拿以前的單據給我看，再讓我簽取款條
    ，因為這些金額都是小額，所以我沒有注意到是否付過，另
    外有些是我簽完名的取款條，她將整筆款項匯到她的戶頭等
    語（偵查卷第33頁），並於是次偵查時提出刑事補充告訴理
    由暨追加告訴狀1 紙，指稱被告確有如附表一、二所示之自
    泓辰廣告公司活存帳戶提領現金或匯、存款至其郵局及合作
    金庫帳戶而詐領款項，並有加填如附表二所示取款憑條金額
    並前去領款之詐欺取財及行使變造私文書犯行（偵查卷第51
    頁至第58頁），更於本院審理時明確證稱：我交給林慧娟保
    管的帳戶只有浤辰廣告合作金庫龍安分行帳戶而已，我們公
    司也沒有保管林慧娟合作金庫龍安分行帳戶存摺、八德更寮
    腳郵局帳戶存摺、提款卡、印章等資料，後來是我去龍安分
    行向行員調閱被告在我們公司上班那段時間每個月該帳戶每
    筆支出金額流向，並請行員調取取款憑條和匯款單，才發現
    不只1 筆，有很多筆流到她的帳戶裡，我沒有借款10萬元給
    林慧娟，我從沒有指示林慧娟將公司款項匯入林慧娟個人帳
    戶過，中間林慧娟請產假，本來跟我請1 個月，後來她從3
    、4 月跟我請到5 月中旬，她請產假期間，我們公司帳目雖
    然是我自己管，但存摺仍然不是在我手中，因為取款並不需
    要存摺，當時也只有薪水部分支出而已，林慧娟請產假時也
    只有將空白支票本給我，沒有將公司活存存摺給我，我們公
    司在那段時間業務量並不大，這段期間我有管付款，但是林
    慧娟請產假前，該給我批的東西，我也都批完了，臨時要支
    出我負責就好，我當時並沒有想到要請她將把存摺交還給我
    保管等語（本院卷第15頁背面至第18頁），因此指證被告利
    用其疏忽不察，有檢具以已付之請款單據，再度請其在取款
    憑條簽名，並有如附表二部分在取款憑條金額欄前預留空白
    ，嗣在預留空白處加填金額，持之向合作金庫自泓辰廣告公
    司帳戶提領款項，並由如附表所示將所提領款項全部或部分
    匯入一己帳戶而詐得款項之事實。參以被告林慧娟對於證人
    李忠治指證內容，於99年11月2 日本院行準備程序時供稱：
    「（對於起訴書犯罪事實有何意見？）【起訴書】附表二所
    示編號1 、2 、3 、5 、6 、7 、8 變更取款憑條部分，我
    都有變更取款憑條上面的數字，錢也都是匯到我自己的帳戶
    內」，「（妳所謂妳變更取款憑條上面的數字，是否指妳交
    付給李忠治的存款憑條上原記載為3 萬、3 萬、1 萬2,282
    、1 萬3,320 、4,563 、5,424 、5,809 元，由李忠治蓋章
    後，妳再變更為23萬、33萬、31萬2,282 、21萬3,320 、9
    萬4,563 、9 萬5,424 、30萬5,809 元，是否如此？）是」
    等語（本院99年度審訴字第1696號卷第48頁），坦承如附表
    二部分之取款憑條確係其預留空白，經李忠治簽名用印後，
    在預留空白處加填金額之事實，並觀諸前開取款憑條大寫金
    額欄部分，就編號1 「貳拾」相較其後「萬元正」、編號
    2 「拾」相較其後「萬元正」、編號3 「拾」相較其
    後「壹萬貳仟貳佰捌拾貳元正」、編號4 「貳拾」相較其後
    「壹萬仟佰貳拾元正」、編號5 「玖萬」相較其後「肆
    仟伍佰陸拾元正」、編號6 「玖萬」相較其後「伍仟肆佰
    貳拾肆元正」、編號7 「拾萬」相較其後「伍仟捌佰零玖
    元正」以觀，但見前者字體較小，字體間距較窄，顯不自然
    ，堪認非與其後大寫金額一次寫就，係填寫其後大寫金額並
    預留空白，後於空白處加填之事實，有各該取款憑條在卷足
    證（偵查卷第60頁、第62頁至第66頁、第68頁），另如附表
    一、二所示款項係被告以取款憑條自泓辰廣告公司活存帳戶
    提領後，以如附表所示方式，或為被告提領現金，或為被告
    填寫匯款申請書或存款憑條而匯、存款至其郵局及合作金庫
    帳戶之資金流向，亦有泓辰廣告公司設於合作金庫商業銀行
    龍安分行帳號0000000000000 號帳戶、帳號0000000000000
    帳戶，被告設於中華郵政股份有限公司八德更寮腳郵局帳號
    00000000000000號帳戶及於合作金庫銀行龍安分行帳號
    0000000000000 號帳戶之交易明細紀錄及取款憑條在卷可稽
    （本院卷第59頁至第68頁、第76頁至第86頁、第190 頁至第
    213 頁、第247 頁）。從而，依前開、、所示被告
    林慧娟向李忠治、鄭各享、王麗莉、其母親李麗雲及於98年
    7 月11日警詢時自白部分犯罪事實，復核李忠治之指證以
    及被告坦認確有如附表二所載於取款憑條金額欄前預留空白
    ，經李忠治簽名用印後，始於預留空白處加填金額之經過，
    參前開取款憑條金額欄加填金額筆跡極不自然之情狀，及提
    領款項為被告匯、存款至其私人帳戶或領現金，足以認定被
    告確有如附表一、二所示之行使變造私文書及詐欺取財犯行
    。
  3.訊據被告固以前開情詞置辯。然查，對於如附表一所示被
    告提領23萬2,406 元並匯款10萬元至其郵局帳戶之原因，被
    告於本院行準備程序時辯稱：「10萬元是我跟李忠治借的」
    云云（本院99年度審訴字第1696號卷第48頁），然經證人李
    忠治證稱：我沒有借款10萬元給被告過（本院卷第15頁），
    ，得認其所辯不實，參以被告起先於99年7 月28日偵查時辯
    稱：「該筆23萬元是要支付泓辰廣告公司到期票」（偵查卷
    第236 頁），並經檢察官於偵查時質之，被告供稱：「（既
    然是要支付泓辰廣告公司到期票，為什麼要匯10萬元到妳的
    帳戶？）我忘記為什麼」（偵查卷第236 頁），以被告每月
    月薪2 萬2,000 ，薪水不高，10萬元借款實已等同於其4 至
    5 個月薪水，負擔猶顯大額且沉重，更以被告因遭李忠治指
    稱其自泓辰廣告公司帳戶提領並匯款款項部分，涉犯詐欺取
    財犯行，若真有此筆10萬元大額且沉重之借款，且被告正因
    自公司帳戶提款、匯款涉犯刑事犯罪，則何以對於是筆匯款
    ，係屬借款性質，遲至本院行準備程序時始行提出，於偵查
    時則不復記憶，彷彿該筆匯款之借款性質，並不存在一般？
    綜上，顯見被告於本院行準備程序之時所辯係屬臨訟杜撰，
    並非實在；對於如附表一編號2 所示被告提領33萬317 元
    並匯款4 萬3,177 元至其合作金庫帳戶之原因，被告先於99
    年1 月20日偵查時供稱：我庭呈公司帳冊1 份，公司有買賣
    假發票之行為，由公司匯款到我的帳戶都是為了證明（偵查
    卷第117 頁），然於99年7 月28日偵查時辯稱：我庭呈12月
    份薪資明細表，會到我的帳戶是因為要支付江仁豪及鄭各享
    之獎金，我事後有付現金給他們（偵查卷第237 頁），核其
    所辯之匯款原因，究係因製作假交易付款證明或支付江仁豪
    及鄭各享2 人獎金，實屬前後不一，質之證人鄭各享於本院
    審理時證稱：印象中沒有被告所說拿錢給我這件事（本院卷
    第40頁背面至第41頁）；證人江仁豪於偵查時證稱：「（就
    你印象所及，有無領過以現金方式支付之獎金？）沒有」，
    「（被告有無曾以現金支付獎金給你？）沒有」（偵查卷第
    244 頁）；證人李忠治於偵查時證稱：我給員工的薪水及獎
    金都是用轉帳，不可能付現（偵查卷第237 頁），足見被告
    所辯不實，況何以獨就97年12月江仁豪及鄭各享2 人之獎金
    須以匯款至被告帳戶，再由被告提領現金，如此特別、周折
    、不便且無從留下交易紀錄之方式支付江仁豪及鄭各享2 人
    ？顯與常理有悖，經本院質之，被告再辯稱：「我忘了，我
    漏了，忘了填那2 人的存款單，所以轉到我的帳戶去」（本
    院卷第41頁背面至第42頁），然其既記得填寫取款33萬317
    元，當係將泓辰廣告公司各項支出加總得出，並確認後填寫
    ，衡情於填寫取款憑條時，自當同時就江仁豪、鄭各享2 人
    存款憑條一併填就，焉有特別遺忘2 人存款憑條之理？縱令
    其確遺忘填寫2 人之存款憑條，直至合作金庫辦理提款、存
    款之際始行填寫存款憑條，參以其亦非隨時記得其合作金庫
    龍安分行帳戶帳號之情狀（偵查卷第6 頁），若非其攜帶個
    人之存摺或金融卡，並特意以其個人之存摺或金融卡上載明
    帳號，填寫存款單者外，豈有其他可能？基此，足見該筆至
    其個人帳戶之存款純係其有意為之，綜上，顯見被告所辯不
    實；對於如附表二所示被告提領並匯款至其郵局及合作金
    庫帳戶之原因，被告於98年9 月16日偵查時辯稱：庭呈98年
    8 月14日給國稅局的資料，李忠治有逃漏營業稅，也要求我
    一旦國稅局查帳時要說明哪些款項有付廠商（偵查卷第33頁
    ）；於99年1 月20日偵查時係辯稱：我庭呈公司帳冊1 份，
    公司有買賣假發票之行為，由公司匯款到我的帳戶都是為了
    證明，事後我都有還給公司，我大約7 到10日，是以從我戶
    頭內提領現金方式，存入公司帳戶，我很少用匯款（偵查卷
    第117 頁），然查泓辰廣告公司合作金庫活存帳戶，並無於
    其提款後7 至10日間相對應之現金存入紀錄，此有交易明細
    表在卷可證（偵查卷第77頁至第86頁），足見被告所辯與事
    實不符，再者，被告所辯返還方式及對象，於本院審理時辯
    以：「錢都轉到我的帳戶後，我提現再還給李忠治，之所以
    不敢用轉帳方式匯到李忠治戶頭，是因為怕國稅局會查到錢
    最後還是到李忠治戶頭」（本院卷第85頁背面），「（為什
    麼不用匯款或轉帳的方式還給李忠治呢？）他不要，他說這
    樣會留紀錄」（本院卷第82頁），是返還方式及對象為「交
    付」現金予「李忠治」，核與前開其於99年1 月20日偵查時
    係辯以「7 到10日會提現存入公司的帳戶」，是返還方式及
    對象為「回存」現金至「泓辰廣告公司」帳戶，核其所言前
    後嚴重矛盾，參以其自承：「（妳今天說你每次都是提現，
    現金交給李忠治，不可能把錢匯到李忠治的帳戶，也不可能
    把錢匯到浤辰公司的帳戶，以免國稅局查會發現錢回到李忠
    治的帳戶裡面去，但妳在98年9 月16日檢察官偵查的時候，
    妳為何會講說『都有分批轉回浤辰公司的合庫龍安分行帳戶
    內，每次匯到我的戶頭後，3 到10天內，我會再分批存入公
    司的帳戶，我是領現後再存入』，請問為何妳會這樣講？）
    …檢察官一直說他們查不到這個紀錄」（本院卷第86頁），
    言下之意，顯係因其偵查時所辯之回存說查無實據，只得於
    本院審判時改變其說，堪認以謊圓謊，綜上，顯見被告所辯
    不實；對於如附表二所示被告於取款憑條預留空白並加填
    數字之原因，雖被告辯稱係得李忠治之指示而為假交易製作
    付款紀錄，然就其得李忠治指示提款、匯、存款之經過，被
    告於本院審理時供稱：變造單據我承認有，但那是李忠治叫
    我變造的，用意何在我不知道，也許是像現在這樣告我，我
    要開取款條時，李忠治就指示我先在金額欄預留空位，然後
    他會挑前面空位留比較多的那張，加填多少數字李忠治跟我
    講，錢到我戶頭後我會領出來還給他，我還給他的部分都是
    提領現金，直接跟他講說：老闆，錢領出來了，為什麼不用
    匯款的或轉帳的方式還給李忠治，因為李忠治不要，他說這
    樣會留紀錄，基本上他會這樣預留空位就是要做假帳，給另
    外股東看，另外就是他有買發票，要作成一個付款紀錄，如
    果錢在流到他的戶頭，給國稅局查到逃漏稅這個環節，他也
    跑不掉，李忠治交代我每1 張都要預留空白，當天下班前指
    示我加填，我加填完他就會將取款條拿走，要我領的時候才
    拿給我，他拿走也是怕我去亂領，他這人本來就是很機車，
    我不一定當天就會出去領錢，也可能隔天才會出去。所以，
    過程是我每開1 張取款條前面都會預留空白，不見得開取款
    條當天就會蓋章，但是李忠治蓋章後，如果有指示加填，就
    會在他蓋章的當天我下班之前叫我加填數字，我填好後他會
    將取款條拿走，他叫我去領才會交給我，我會當天或隔天出
    去領錢，錢因此都轉到我的帳戶，之後我再提現的方式還給
    李忠治，之所以不敢用轉帳方式匯到李忠治帳戶，是因為怕
    國稅局查到錢最後還是到李忠治戶頭（本院卷第80頁背面至
    第85頁背面），依其所述，預留空白之動機係「李忠治為假
    交易製作付款紀錄以逃漏稅」，另加填金額後提款之時間則
    係「加填日或隔日」，然核與其於是次審判期日所言動機又
    以：「（妳說她叫妳這樣做，用意何在？）我不知道，也許
    是像現在這樣告我」（本院卷第80頁背面），於本院行準備
    程序時所言加填後提款時間又以：「有時候是隔天，有時候
    是隔了4 、5 天」、「我大約3 天後會去領款」、「是變更
    完3 天後才去領款」（本院96年度審訴字第1969號卷第85頁
    背面至第86頁），迥不相符。再者，深思被告所言內容，苟
    李忠治為逃漏稅捐以指示林慧娟製作取款憑條並匯入林慧娟
    帳戶再以匯款（或現金？）方式回存，確有其事，既係以偽
    作真，則直接書立金額亦可，形式上更顯真實，更能達掩人
    耳目之目的，何須以命林慧娟預留空白再簽名由林慧娟暫保
    管再指示加填轉由其收執再交付林慧娟提款再受領現金之彆
    扭，又於取款憑條遺有不自然筆跡之方式為之？既係以偽作
    真，李忠治欲以製作不實之匯、存款紀錄充作付款紀錄，當
    以泓辰廣告公司購買之假發票面額，指示被告如數將之匯、
    存至對向公司之帳戶，而求匯、存之金額及對象，吻合於發
    票金額及發票人，始足令人信實，然查被告稱：「（【依妳
    所說】李忠治要做假交易，有沒有教你匯款給賣發票之廠商
    ？）沒有」（99年度審訴字第1696號卷第49頁），豈有為充
    作資金流向，竟而將款項匯、存入擔任泓辰廣告公司公司會
    計職務之員工林慧娟之帳戶之理？屆時，稅務機關果真認泓
    辰廣告公司財務報表顯現異常情狀，查核並通知一干人到案
    等說明，泓辰廣告公司如何以匯、存入其員工林慧娟帳戶內
    款項，解釋係為支付交易對向公司？審此情狀，根本不能解
    釋，縱令李忠治至愚，亦不致以此等存、匯方式充作資金流
    向之理。是以為假交易製作付款流程之目的論，前開加填金
    額、存、匯款方式既無從掩稅務機關之耳目，若非存、匯款
    者之目的，本不在掩稅務機關耳目，而係在掩李忠治之耳目
    ，焉有其他目的？綜上，顯見被告所辯不實。至泓辰廣告公
    司雖確有向員工收集發票若干而以進項憑證申報並以扣抵稅
    捐之事實，有證人李忠治、鄭各享於本院審理時自承為憑（
    本院卷第68頁背面至第69頁、第50頁背面至第52頁背面），
    然此逃漏稅捐與被告變造取款憑條之關連性，依被告所辯情
    狀既不可採取如前，足見與本案被告犯行無關，不過為被告
    托詞依附。又被告雖對於其前開自白之犯罪事實翻口否認
    ，並辯稱其自白係出於其妹於98年9 月5 日遭李忠治毆打云
    云，稱：98年9 月5 日李忠治去我妹妹家，我會恐懼是為什
    麼，李忠治去我妹妹家毆打我妹妹，他竟然有辦法將毆打講
    成互毆，因為當時我氣到，98年9 月16日偵查時我就將事情
    抖出來，說我警詢筆錄是不實在的云云（本院卷第87頁），
    然其所辯苟為真正，參其母親李麗雲既向王麗莉稱其「挪用
    公款」之事實，以其及李麗雲既屬母女，關係至親至深，復
    2 人分別擔任借款人及保證人向銀行貸款購買台朔汽車，利
    害關係亦一致，被告自無向李麗雲隨意虛捏因積欠債務致「
    挪用公款」之不名譽甚且違法事實之必要，從而，可認被告
    向李麗雲所述內容可信性甚高，復被告對李麗雲向王麗莉所
    述亦稱：「我媽媽她也真的很相信那個王小姐」、「我真的
    沒有辦法去幫我媽媽所說這些話作任何解釋」等語（本院卷
    第89頁背面），基此，實得認定於李麗雲所述發自至誠，除
    被告「挪用公款」情況者外，並無其他解釋或情狀存在。再
    者，考以被告所述李忠治於98年9 月5 日毆打其妹，並以互
    毆之詞狡辯，其家人受此欺負，既係如此委屈、受辱、忍無
    可忍，非欲將實情向偵查機關和盤托出不可之情況，則何以
    被告於98年11月25日經檢察官偵查時訊問：「（妳當時為何
    簽結書…作何解釋？）…沉默低頭不語」（偵查卷第91頁）
    ，於99年7 月28日偵查時經檢察官訊問其對於李忠治所指如
    附表一編號1 、附表二所示犯罪事實有何意見，率以：「我
    忘記為什麼」（偵查卷第236 頁）、「10萬元之去向我想不
    起來」（同上卷頁）、「我忘記30萬元為何要轉入我的帳戶
    」（同上卷頁）、「我想不起來」（同上卷第237 頁）、「
    我想不起來」（同上卷頁）、「我忘記了」（同上卷頁）、
    「我忘記了」（同上卷頁）、「…不語」（同上卷第238 頁
    ）、「（為何公司有多達10筆的金額匯入妳的帳戶？）我無
    法解釋」等語（偵查卷第236 頁、第238 頁），對其妹遭李
    忠治毆打故而為不實自白一事，三緘其口，隻字未提，彷彿
    此事不曾存在一般？從而，可認被告之自白與李忠治及其妹
    發生糾紛一事，亦無關聯，所辯只為托詞依附。兼衡其所辯
    前情非可採取如前，益證證人李忠治、鄭各享、王麗莉所證
    情節，均屬實在。
  4.綜上所述，本案事證明確，被告犯行均堪以認定，應依法論
    科。
  (二)論罪科刑法律適用：查泓辰廣告公司合作金庫活存帳戶存款
    之提領既須經李忠治核對後簽名、蓋章，是對該活存帳戶內
    存款非被告所能任意提領，尚無事實上管領力，是核被告所
    為，係犯刑法第339 條第1 項之詐欺取財罪；另就如附表二
    部分，並犯刑法第216 條、第210 條行使變造私文書罪。被
    告變造取款憑條後持之向合作金庫行員行使，其變造之低度
    行為應為行使之高度行為所吸收，不另論罪。被告犯各次如
    附表二之詐欺取財罪、行使變造私文書罪之2 罪名，均係以
    1 行為觸犯，為想像競合犯，依刑法第55條規定，應從一重
    之行使變造私文書罪處斷。又被告犯各次如附表一之詐欺取
    財罪、如附表二之行使變造私文書罪，共9 罪，犯意個別，
    行為時間明顯可切割區別，應予分論併罰。爰審酌被告兼任
    泓辰廣告公司會計及兼任出納職務，本在職而有所得，因個
    人財務困難，不思以正途取財或調度資金，為圖他人財物，
    竟利用請款流程中除李忠治及合作金庫商業銀行行員外，即
    無人監督，李忠治及合作金庫商業銀行行員疏忽不察，即有
    可乘之機，以行使變造私文書及檢具已付請款單據之方式，
    詐得金額共計達1,55萬9,599 元（14萬3,177 ＋141 萬6,42
    2 ＝1,55萬9, 599），所用手段嚴重破壞人際及金融往來信
    賴關係，並因此詐得金額不小，幸遭發覺查獲未造成更進一
    步財產損失，及於犯後以前開情詞狡辯，未見悔意，復未賠
    償泓辰廣告公司分文，態度差勁，自有處以較重之刑以應報
    彼惡性劣行之必要等一切情狀，爰量處如主文所示之刑，並
    定其應執行之刑。末公訴意旨指稱如附表一編號2 部分，被
    告亦涉犯行使變造私文書罪等語，然此部分不惟未經李忠治
    提起告訴（偵查卷第56頁），所涉取款憑條亦未見明顯預留
    空白後加填金額之不自然字跡（偵查卷第64頁），尚屬無據
    ，本應為無罪之諭知，然以被告以已付之請款單據再呈李忠
    治請款而將提領得款其中43,177元存入其合作金庫帳戶內，
    係犯詐欺取財罪，經檢察官認二者係具想像競合犯裁判上一
    罪之關係，爰不另為無罪之諭知，在此指明。
三、無罪部分
  (一)公訴意旨略以：被告林慧娟經李忠治要求自即日起離職後，
    心有不滿，另意圖為自己不法之所有，於不詳時間，竊取放
    置在浤辰公司內之浤辰公司流水帳資料、合作金庫銀行之舊
    存摺及被告林慧娟個人人事資料等物，嗣因李忠治事後對被
    告林慧娟提出告訴欲核對相關資料，始悉遭竊，因認被告涉
    犯刑法第320 條第1 項之竊盜罪嫌等語。
  (二)按犯罪事實應依證據認定之，無證據不得認定犯罪事實。又
    不能證明被告犯罪者，應諭知無罪之判決，刑事訴訟法第
    154 條第2 項、第301 條第1 項分別定有明文。再按事實之
    認定，應憑證據，如未能發現相當證據，或證據不足以證明
    ，自不能以推測或擬制之方法，為裁判基礎；且認定不利於
    被告之事實須依積極證據，苟積極證據不足為不利於被告事
    實之認定時，即應為有利於被告之認定；另認定犯罪事實所
    憑之證據，雖不以直接證據為限，間接證據亦包括在內，然
    無論直接證據或間接證據，其為訴訟上之證明，須於通常一
    般之人均不致有所懷疑，而得確信其為真實之程度者，始得
    據之為有罪之認定，倘其證明尚未達到此一程度，而有合理
    之懷疑存在，無從使事實審法院得有罪之確信時，即應由法
    院為諭知被告無罪之判決（最高法院40年台上字第86號、30
    年上字第816 號、76年台上字第4986號判例參照）。
  (三)本件公訴人認被告涉犯刑法320 條第1 項之竊盜罪嫌，無非
    係以證人即告訴人李忠治、鄭各享之證述為據。訊據被告堅
    決否認有何竊盜犯行，辯稱：我根本沒拿泓辰廣告公司的帳
    冊及我個人人事資料這些東西等語。
  (四)查公訴意旨所指被告竊盜罪嫌，雖據證人李忠治於警詢時證
    稱：我公司舊存摺及林慧娟個人人事資料及保人資料，都遭
    林慧娟竊盜等語（偵查卷第16頁），並據證人鄭各享於99年
    1 月20日偵查時證稱：李忠治的人事資料是由我負責保管，
    但我放在開放式會議室裡，最後一次看到林慧娟人事資料是
    林慧娟請產假前印象中3 、4 月時我還有調出來看，但本案
    發生後，我再將人事資料調出來就沒有看到了，中間這段期
    間公司員工就只有我、李忠治及林慧娟3 人等語（偵查卷第
    116 頁），核彼等所述，雖得以證明泓辰廣告公司所有之存
    摺及被告人事資料等物確有遺失，然遺失原因究否係出於被
    告竊取？或因被告教唆他人前來公司竊取？或因公司訪客或
    另人竊取？或且僅因保管不慎連同夾帶其他文件一併丟棄？
    故而遺失，以前開物品放置處，係泓辰廣告公司開放式之會
    議室，自鄭各享於98年3 、4 月間最後一次取出檢閱至被告
    已遭解任離職而發現遺失時止，期間既已長達數月，前開2
    人亦未確實目擊被告竊行，純憑彼等警詢及偵查時證詞，實
    已難排除被告以外之另人於期間內進入竊取或不慎遺失之可
    能。固然於98年6 月11日被告犯行使變造私文書及詐欺取財
    罪為李忠治發覺並簽立切結書為李忠治代表泓辰廣告公司解
    任，因之，為求推卸對於泓辰廣告公司之賠償責任並為報復
    ，被告有竊取其個人及人事保證資料暨公司文件等物之強烈
    動機，然查於被告犯行遭發覺、解職是日，被告收拾、帶走
    物品之詳細經過，據證人鄭各享證稱：林慧娟當下簽完切結
    書要離開的時候，我有監看林慧娟收東西，也不是說離得很
    近，就是視線看得到的範圍內，大概1 米，稍加留意她的動
    作，她也只有在她自己的會計室內，收大概幾分鐘而已，因
    為發生這件事之後，我們也是擔心她再帶走公司其他物品，
    所以當下就有監看的動作（本院卷第42頁背面至第43頁），
    從這天之後，公司不是我就是李忠治留守，如果2 人都外出
    ，門也會上鎖（本院卷第44頁），人事資料放在休閒會議室
    裡面，林慧娟並沒有跑進會議室裡面去拿東西，她拿走的就
    是她自己會計室的私人物品，雖然林慧娟要離開時，我並沒
    有檢查她到底帶走哪些東西（本院卷第44頁至第45頁背面）
    ，我是依李忠治指示來監看林慧娟已沒有帶走公司帳目資料
    ，但當下林慧娟犯下這個行為時，我是替她求情，講實在話
    ，要很徹底執行監看嗎？那是不可能的嘛，而且離開時有林
    慧娟有說她願意為她犯下的這個行為負責，她私下會再把這
    筆錢還給公司（本院卷第46頁與該頁背面），我們放置資料
    那間是休閒室，所有人都可以自由進出，沒有鑰匙和保管箱
    去做保管，那是開放性的空間，林慧娟是公司會計，她也有
    我們公司大門鑰匙，6 月11日當天她離開時也有將鑰匙歸還
    （本院卷第49頁），我們浤辰公司正式員工都有1 份公司的
    鑰匙，私底下員工有沒有人備分公司鑰匙，我們實在也無從
    查起，「（假如有有心員工私下盜拷你們公司的鑰匙，公司
    會不會知道？）不知道，因為我們管控不會這麼嚴格」（本
    院卷第53頁與與該頁背面），依其所述，其有依李忠治指示
    監看林慧娟離職時收拾、帶走物品，雖(1)其並未徹底執行，
    並且(2)不能排除被告有將其任職泓辰廣告公司鑰匙私下備分
    之可能性，然就鄭各享所知，實係被告僅拿取放置在會計室
    內之個人物品，並已交還其領用之泓辰廣告公司之鑰匙，自
    此泓辰廣告公司鑰匙僅其及李忠治2 人持有。從而，自被告
    犯行遭發覺、解職因之萌生推卸責任及報復泓辰廣告公司之
    強烈動機時起，在鄭各享監管之下，被告既僅拿取放置在會
    計室內之個人物品，並已交還領用之泓辰廣告公司之鑰匙，
    而難再行返回公司實施竊行，就此前提情狀以觀，雖被告有
    卸責及報復動機，然如何實施竊行？如何不引起鄭各享注意
    下進入會議室行竊？如何返回泓辰廣告公司行竊？均屬有疑
    。是以公訴人指稱被告竊盜犯嫌，並引用前揭積極證據，雖
    非無憑，然尚不能確實證明泓辰廣告公司遺失物品原因為被
    告行竊，揆諸首開判例意旨，實難遽為不利於被告之認定。
    此外，復查無其他積極證據，足資證明被告確有公訴意旨所
    指之竊盜犯行，揆諸首揭規定及說明，本案此部分不能證明
    被告犯罪，仍有可疑，即應為無罪判決之諭知。
據上論斷，應依刑事訴訟法第299 條第1 項前段、第301 條第1
項，第339 條第1 項、第216 條、第210 條、第55條、第51條第
5 款，刑法施行法第1 條之1 第1 項前段、第2 項，判決如主文
。
本案經檢察官馮美珊到庭執行職務。
中    華    民    國   100    年    4     月    12    日
                  刑事第十一庭  審判長法  官  蔡榮澤
                                      法  官  林蕙芳
                                      法  官  吳宗航
以上正本證明與原本無異。
如不服本判決應於收受判決後10日內向本院提出上訴書狀，並應
敘述具體理由。其未敘述上訴理由者，應於上訴期間屆滿後20日
內向本院補提理由書( 均須按他造當事人之人數附繕本) 「切勿
逕送上級法院」。
                                      書記官  劉乙錡
中    華    民    國    10    年    4     月    21    日
附表一
┌──┬────┬────────────┬────┬─────┬──────┬──────┐
│編號│日期    │林慧娟自泓辰廣告公司合作│有用以支│林慧娟詐欺│宣告刑      │附註        │
│    │        │金庫活存帳戶提款金額    │付泓辰廣│取財金額  │            │            │
│    │        │                        │告公司應│          │            │            │
│    │        │                        │付款項金│          │            │            │
│    │        │                        │額      │          │            │            │
├──┼────┼────────────┼────┼─────┼──────┼──────┤
│ 1  │97.10.3 │23萬2,406元             │13萬    │林慧娟填寫│如主文所示為│即起訴書附表│
│    │        │                        │2,406 元│匯款申請書│有期徒刑肆月│一          │
│    │        │                        │        │而匯入其八│            │            │
│    │        │                        │        │德更寮腳郵│            │            │
│    │        │                        │        │局帳戶10萬│            │            │
│    │        │                        │        │元。      │            │            │
│    │        │                        │        │          │            │            │
├──┼────┼────────────┼────┼─────┼──────┼──────┤
│ 2  │98.1.12 │33萬317元               │28萬    │林慧娟填寫│如主文所示為│即起訴書附表│
│    │        │                        │7,140 元│存款憑條而│有期徒刑月│二編號4； 就│
│    │        │                        │        │存入其合作│            │起訴書指稱行│
│    │        │                        │        │金庫帳戶內│            │使變造私文書│
│    │        │                        │        │共4 萬    │            │犯嫌不另為無│
│    │        │                        │        │3,177 元。│            │罪諭知      │
│    │        │                        │        │          │            │            │
├──┼────┼────────────┼────┼─────┼──────┼──────┤
│共計│        │                        │        │詐得金額14│            │            │
│    │        │                        │        │萬3, 177元│            │            │
└──┴────┴────────────┴────┴─────┴──────┴──────┘
附表二
┌──┬────┬────────────┬────┬─────┬──────┬──────┐
│編號│日期    │林慧娟變造取款憑條之方式│有用以支│林慧娟詐欺│宣告刑      │附註        │
│    │        │及因此自泓辰廣告公司合作│付泓辰廣│取財金額  │            │            │
│    │        │金庫活存帳戶提款金額    │告公司應│          │            │            │
│    │        │                        │付款項金│          │            │            │
│    │        │                        │額      │          │            │            │
├──┼────┼────────────┼────┼─────┼──────┼──────┤
│ 1  │97.9.18 │林慧娟原在取款憑條填寫金│3 萬元  │林慧娟填寫│有期徒刑陸月│即起訴書附表│
│    │        │額萬元，經李忠治簽名蓋│        │匯款申請書│            │二編號1     │
│    │        │章後，在前預留空白部分加│        │而匯入其郵│            │            │
│    │        │填「貳拾」，並在阿拉伯數│        │局帳戶內10│            │            │
│    │        │字金額欄內以同方式變造，│        │萬元，另林│            │            │
│    │        │以此方式變造取款憑條金額│        │慧娟將10萬│            │            │
│    │        │為貳拾參萬元。          │        │元提領現金│            │            │
│    │        │                        │        │，均據為己│            │            │
│    │        │                        │        │有。      │            │            │
├──┼────┼────────────┼────┼─────┼──────┼──────┤
│ 2  │97.11.3 │林慧娟原在取款憑條填寫金│3 萬元  │林慧娟填寫│有期徒刑捌月│即起訴書附表│
│    │        │額萬元，經李忠治簽名蓋│        │存款憑條而│            │二編號2     │
│    │        │章後，在前預留空白部分加│        │存入其合作│            │            │
│    │        │填「拾」，並在阿拉伯數│        │金庫帳戶內│            │            │
│    │        │字金額欄內以同方式變造，│        │共30萬元  │            │            │
│    │        │以此方式變造取款憑條金額│        │          │            │            │
│    │        │為拾萬元。          │        │          │            │            │
├──┼────┼────────────┼────┼─────┼──────┼──────┤
│ 3  │97.12.12│林慧娟原在取款憑條填寫金│2 萬    │林慧娟填寫│有期徒刑捌月│即起訴書附表│
│    │        │額壹萬貳仟貳佰捌拾貳元，│2,051元 │存款憑條而│            │二編號3     │
│    │        │經李忠治簽名蓋章後，在前│        │存入其合作│            │            │
│    │        │預留空白部分加填「拾」│        │金庫帳戶內│            │            │
│    │        │，並在阿拉伯數字金額欄內│        │共29萬231 │            │            │
│    │        │以同方式變造，以此方式變│        │元。      │            │            │
│    │        │造取款憑條金額為拾壹萬│        │          │            │            │
│    │        │貳仟貳佰捌拾貳元。      │        │          │            │            │
├──┼────┼────────────┼────┼─────┼──────┼──────┤
│ 4  │98.1.17 │林慧娟原在取款憑條填寫金│8 萬    │林慧娟填寫│有期徒刑肆月│即起訴書附表│
│    │        │額壹萬仟佰貳拾元，經│2,925 元│存款憑條而│            │二編號5     │
│    │        │李忠治簽名蓋章後，在前預│        │存入其合作│            │            │
│    │        │留空白部分加填「貳拾」，│        │金庫帳戶內│            │            │
│    │        │並在阿拉伯數字金額欄內以│        │共13萬395 │            │            │
│    │        │同方式變造，以此方式變造│        │元。      │            │            │
│    │        │取款憑條金額為貳拾壹萬│        │          │            │            │
│    │        │仟佰貳拾元。          │        │          │            │            │
├──┼────┼────────────┼────┼─────┼──────┼──────┤
│ 5  │98.2.25 │林慧娟原在取款憑條填寫轉│無      │林慧娟填寫│有期徒刑肆月│即起訴書附表│
│    │        │帳金額肆仟伍佰陸拾元，│        │存款憑條而│            │二編號6     │
│    │        │經李忠治簽名蓋章後，在前│        │存入其合作│            │            │
│    │        │預留空白部分加填「玖萬」│        │金庫帳戶內│            │            │
│    │        │，並在阿拉伯數字金額欄內│        │共9 萬4,56│            │            │
│    │        │以同方式變造，以此方式變│        │3元。     │            │            │
│    │        │造取款憑條金額為玖萬肆仟│        │          │            │            │
│    │        │伍佰陸拾元。          │        │          │            │            │
├──┼────┼────────────┼────┼─────┼──────┼──────┤
│ 6  │ 98.5.8 │林慧娟原在取款憑條填寫轉│無      │林慧娟填寫│有期徒刑肆月│即起訴書附表│
│    │        │帳金額伍仟肆佰貳拾肆元，│        │存款憑條而│            │二編號7     │
│    │        │經李忠治簽名蓋章後，在前│        │存入其合作│            │            │
│    │        │預留空白部分加填「玖萬」│        │金庫帳戶內│            │            │
│    │        │，並在阿拉伯數字金額欄內│        │共9 萬5,42│            │            │
│    │        │以同方式變造，以此方式變│        │4元。     │            │            │
│    │        │造取款憑條金額為玖萬肆仟│        │          │            │            │
│    │        │伍佰陸拾元。          │        │          │            │            │
├──┼────┼────────────┼────┼─────┼──────┼──────┤
│ 7  │98.5.22 │林慧娟原在取款憑條填寫轉│無      │林慧娟填寫│有期徒刑捌月│即起訴書附表│
│    │        │帳金額伍仟捌佰零玖元，經│        │存款憑條而│            │二編號8     │
│    │        │李忠治簽名蓋章後，在前預│        │存入其合作│            │            │
│    │        │留空白部分加填「拾」，│        │金庫帳戶內│            │            │
│    │        │並在阿拉伯數字金額欄內以│        │共30萬5,80│            │            │
│    │        │同方式變造，以此方式變造│        │9 元。    │            │            │
│    │        │取款憑條金額為拾萬伍仟│        │          │            │            │
│    │        │捌佰零玖元。            │        │          │            │            │
├──┼────┼────────────┼────┼─────┼──────┼──────┤
│共計│        │加填金額共計148萬元     │        │詐得金額共│定應執行之刑│            │
│    │        │                        │        │計141萬   │如主文所示  │            │
│    │        │                        │        │6,422 元  │            │            │
└──┴────┴────────────┴────┴─────┴──────┴──────┘
中華民國刑法第339條
（普通詐欺罪）
意圖為自己或第三人不法之所有，以詐術使人將本人或第三人之
物交付者，處 5 年以下有期徒刑、拘役或科或併科 1 千元以下
罰金。
以前項方法得財產上不法之利益或使第三人得之者，亦同。
前二項之未遂犯罰之。
中華民國刑法第210條
（偽造變造私文書罪）
偽造、變造私文書，足以生損害於公眾或他人者，處 5 年以下
有期徒刑。
中華民國刑法第216條
（行使偽造變造或登載不實之文書罪）
行使第 210 條至第 215 條之文書者，依偽造、變造文書或登載
不實事項或使登載不實事項之規定處斷。